臺灣高雄地方法院刑事判決　　　　　　 100年度訴緝字第33號
公　訴　人　臺灣高雄地方法院檢察署檢察官
被　　　告　林華芳
上列被告因違反臺灣地區與大陸地區人民關係條例等案件，經檢
察官提起公訴（96年度偵字第11272 號、第28402 號），嗣被告
於本院準備程序進行中就被訴事實為有罪之陳述，經告知簡式審
判程序之旨，並聽取公訴人及被告之意見後，本院合議庭裁定由
受命法官獨任進行簡式審判程序，判決如下：
    主  文
林華芳共同行使明知為不實之事項，而使公務員登載於職務上所
掌之公文書，足以生損害於公眾，處有期徒刑肆月，如易科罰金
，以銀元佰元即新臺幣玖佰元折算壹日。減為有期徒刑貳月，
如易科罰金，以銀元佰元即新臺幣玖佰元折算壹日。
    事  實
一、林華芳為大陸地區人士，因思進入臺灣地區打工，惟無合法
    入境管道，遂透過大陸地區不詳人士之安排，欲以假結婚之
    方式進入臺灣地區。嗣該大陸地區人士再轉由臺灣地區之梁
    謦麟、林道旺（均由檢察官另案偵查起訴）負責安排林華芳
    在臺灣地區假結婚之對向及入臺事宜。而蔡嘉雄（嗣到案後
    另行審結）明知大陸地區人民未經許可，不得以非法方法入
    境台灣地區，竟因梁麟謦、林道旺允諾若其與林華芳假結婚
    ，將可領得「人頭費」之條件，而答應與林華芳假結婚。其
    等三人旋與林華芳基於明知為不實之事項而使公務員登載於
    職務上所掌公文書之犯意聯絡，由梁謦麟、林道旺先安排蔡
    嘉雄於92年5月24日前往大陸地區福建省福州市，並於92年6
    月10日，與林華芳一起至大陸地區福建省福州市公證處完成
    公證結婚之手續。嗣蔡嘉雄先行返回臺灣地區，其明知與林
    華芳間之婚姻欠缺結婚真意，為無效之婚姻，竟仍持在大陸
    地區福建省福州市公證處製作之結婚證書及經「財團法人海
    峽交流基金會」之認證書等文書，於92年7 月14日至高雄市
    前鎮區戶政事務所填具「結婚登記申請書」，辦理結婚登記
    事宜，使該管戶政事務所不知情之承辦公務員將該不實之事
    項登載於其職務上所掌之電腦戶政資料管理檔案公文書即戶
    籍登記簿，並據以核發戶籍謄本，足以生損害於戶政機關對
    於戶籍婚姻登記資料管理之正確性。而蔡嘉雄於申得登載上
    開不實結婚事項之戶籍謄本後，即持之以林華芳欲來臺探親
    為由，向內政部警政署入出境管理局申請林華芳入境臺灣而
    獲准，使林華芳得於92年12月19日非法進入臺灣地區，並伺
    機非打工賺錢，從事與來台目的不符之活動或工作。嗣因警
    方查獲梁謦麟、林道旺等人犯行，始循線得知上情。
二、案經高雄市政府警察局楠梓分局報告暨內政部入出國及移民
    屬移送臺灣高雄地方法院檢察署檢察官偵查起訴。
    理  由
一、本件被告林華芳所犯係死刑、無期徒刑、最輕本刑為3年以
    上有期徒刑以外之罪，其於準備程序中就被訴事實為有罪之
    陳述，經法官告知簡式審判程序之旨，並聽取公訴人及被告
    之意見後，認為適宜由受命法官獨任進行簡式審判程序，依
    刑事訴訟法第273條之1第1項規定，裁定由受命法官獨任進
    行審判程序，合先敘明。
二、訊據被告林華芳對於前開犯罪事實於本院審理中均坦承不諱
    ，核與證人即共犯梁謦麟、林道旺、鐘秀月、朱健彰、蔡嘉
    雄於警詢中證述之情節相符，並有大陸地區福建省福州市公
    正處結婚證書、財團法人海峽交流基金會認證書、戶籍資料
    、大陸地區人民進入臺灣地區旅行證申請書、保證書、國人
    入出境資料等文書在卷可資佐證，足徵被告前開自白，核與
    事實相符，堪可採為論罪科刑之依據。本案事證明確，被告
    犯行已堪認定，應依法論科。
三、論罪科刑：
  (一)新舊法比較：按行為後法律有變更者，適用行為時之法律，
    但行為後之法律有利於行為人者，適用最有利於行為人之法
    律，修正後刑法第2條第1項定有明文。再按本次法律變更，
    比較時應就罪刑有關之共犯、未遂犯、想像競合犯、牽連犯
    、連續犯、結合犯，以及累犯加重、自首減輕暨其他法定加
    減原因（如身分加減）與加減例等一切情形，綜其全部罪刑
    之結果而為比較（最高法院95年5月23日95年度第8次刑庭會
    議決議參照）。查本件被告行為後，有關論罪科刑所適用之
    刑法業於94年2月2日修正公布，95年7月1日起施行，而有下
    列變更，茲分述如下：
  1.修正前刑法第28條規定：「2人以上共同實施犯罪之行為者
    ，皆為正犯」，修正後刑法第28條則規定：「2人以上共同
    實行犯罪之行為者，皆為正犯」。其中「實施」一語，涵蓋
    陰謀、預備、著手及實行之概念在內，其範圍較廣；而「實
    行」則著重於直接從事構成犯罪事實之行為，其範圍較狹，
    是修正後刑法共同正犯之範圍已有限縮。共同正犯之範圍既
    因此而有變動，自屬犯罪後法律有變更，而非僅屬純文字修
    正（最高法院96年度臺上字第934號判決意旨參照），本案
    被告就上開犯行，依新舊法，均成立共同正犯，適用新法並
    無較有利於被告。
  2.罰金刑部分：刑法第33條關於罰金數額之規定，由銀元1元
    以上，修正為新臺幣1,000元以上，以百元計算。其修正結
    果，上開罪法定刑之罰金刑最高額部分數額雖與修正前相同
    ，惟最低額部分則均已提高為新臺幣1,000元，經比較新、
    舊法之結果，應以被告行為時之舊法對其較為有利。
  3.易科罰金之折算標準，經適用修正前刑法第41條、廢止前罰
    金罰鍰提高標準條例第2條及現行法規所定貨幣單位折算新
    臺幣條例第2條之結果，最高得以銀元300元即新臺幣900 元
    折算1日，依修正後刑法第41條之規定，則係以新臺幣1000
    元、2000元或3000元折算一日，比較結果，自以舊法有利於
    被告。
  4.綜上整體比較結果，關於上開刑法條文之修正，以修正前之
    規定有利於被告，應整體適用舊法之規定。
  (二)查前開戶政機關，以輸入電腦之方式，登載被告林華芳與蔡
    嘉雄結婚資料於職務上所掌之戶籍登記資料之電子資訊檔案
    紀錄內，係屬該管公務員職務上所掌管刑法第220條第2項規
    定以文書論之公文書，起訴書誤以一般公文書論之，顯有誤
    會。故核被告所為，係犯刑法第214條、第220條第2 項之使
    公務員於職務上所掌公文書登載不實罪。而該管公務員嗣後
    將此登載不實之電子檔案列印成書面之戶籍謄本（不另構成
    刑法第214條之使公務員登載不實文書罪），並交付共犯蔡
    嘉雄持此登載不實之戶籍謄本先後向我國駐外單位申辦入境
    許可之行為，係犯刑法第216條、第214條之行使使公務員登
    載不實事項之公文書罪。被告使公務員登載不實準公文書之
    低度行為，復為行使使公務員登載不實文書之高度行為所吸
    收，不另論罪。又被告就上開行使使公務員登載不實文書罪
    部分，分別與蔡嘉雄、梁麟謦、林道旺有犯意聯絡及行為分
    擔，均為共同正犯。爰審酌被告為藉由不實之婚姻關係而非
    法進入臺灣地區打工，使公務上戶籍、身分資料產生錯誤，
    對於我國戶政機關對於戶政管理之正確性所生之損害非輕、
    惟念其犯後坦承犯行，態度尚佳，並其犯罪動機、目的、手
    段及犯罪情節尚非嚴重等一切情狀，量處如主文所示之刑，
    並諭知易科罰金之折算標準。又被告上開犯罪時間均係在96
    年4 月24日以前，合乎中華民國九十六年罪犯減刑條例之規
    定，且與該條例第5 條所規定不得減刑之要件未合，爰依該
    條例第2條第1項第3 款予以減刑，復諭知易科罰金之折算標
    準，以資儆懲。
據上論斷，應依刑事訴訟法第273 條之1 第1 項、第299 條第1
項前段，刑法第2條第1項前段、第214條、第216條，修正前刑法
第28條、第41條第1項前段，罰金罰鍰提高標準條例第1條前段、
廢止前罰金罰鍰提高標準條例第2條，刑法施行法第1條之1第1項
，現行法規所定貨幣單位折算新臺幣條例第2條，中華民國96 年
罪犯減刑條例第2條第1項第3款、第7條，判決如主文。
中    華    民    國   100    年    4     月    8     日
                  刑事第十四庭  法  官   林揚奇
以上正本證明與原本無異。
如不服本判決應於收受本判決後10日內向本院提出上訴書狀，並
應敘述具體理由，如未敘述上訴理由者，應於上訴期間屆滿後20
日內補提理由書狀於本院（均須按他造當事人之人數附繕本）「
切勿逕送上級法院」。
中    華    民    國   100    年    4     月    8     日
                                書記官   何明昌